臺灣高等法院刑事裁定　　　　　　　　　96年度抗字第1387號
抗 告 人即
再審聲請人　甲○○
聲請代理人　辛武律師
上列抗告人因過失傷害案件，對於臺灣板橋地方法院95年交簡字
第818號確定判決，聲請再審，經臺灣板橋地方法院裁定駁回（
96年聲再字第31號），不服該裁定，提起抗告，本院裁定如下：
    主  文
抗告駁回。
    理  由
一、聲請再審意旨略以：查汽車在雙向二車道行駛時在快慢車道
    間變換車道時應注意安全距離，道路交通安全規則第97條第
    5款定有明文，同規則第98條第6款亦載明汽車在雙向四車道
    行駛時變換車道應注意安全距離。本件被告甲○○於民國（
    下同）95年1月10日中午12時30分許，駕駛365─FE號大營客
    車，沿國道一號高速公路，由北向南方向行駛，途經37.3公
    里處，因告訴人陳進賜駕駛B9-057號營業自小客車，突自左
    後方疾行超車，並立即切入被告所駕之大營客車之前再立即
    煞車失速，造成被告甲○○無從防範，在煞車不及之狀況下
    ，撞擊告訴人所駕之B9-057號營業用自小客車。是本件之交
    通事件純因告訴人超車回位不當，且突然失速，以致被告無
    法反應而釀致成禍，被告甲○○實無任何過失可言。查上開
    肇事情形，依告訴人所駕營小客車，在無任何行車之需要而
    刻意急速超車再突然駛入被告所駕之大營客車前，且回位僅
    距離後車20公尺，依道路交通規則、當時之車行速度，超車
    回位應保持6至9個車身至少應有50公尺以上之間隔，然告訴
    人所駕營小客車，僅以20公尺不足之間隔距離急速回位於被
    告車前，再突然煞車造成被告猝不及防，措手不及之追撞致
    使營小客車尾部全毀，後座乘客輕傷。本案為95年 8月28日
    判決，惟判決確定後於96年 7月30日始向國道公路警察局第
    一警察隊取得道路交通事故初步分析研判表，載明研判為：
    A車（告訴人陳進賜所駕B9─057號小營客車）變換車道不當
    致B車煞車不及追撞A車，肇事調查分析B車（即被告所駕365
    ─FE號大營客車）尚未發生肇因，肇事研究為變換車道欠當
    。按有罪之判決確定後因發現確實之新證據，足認受有罪判
    決之人應受無罪、免訴、免刑或輕於原判決所認罪名之判決
    者，為受判決人之利益，得聲請再審。刑事訴訟法第 420條
    第 6款著有明文。本件原審判決時的確對前開新事實、新證
    據並未調查，雖當時該證據已有存在，但檢審及聲請人並不
    知亦不查，是該事實及該證據確與所謂之新事實新證據並無
    二致，特此爰依刑事訴訟法第 420條、第423條、第426條之
    規定聲請再審云云。
二、原裁定以：按有罪之判決確定後，有左列情形之一者，為受
    判決人之利益，得聲請再審：六、因發現確實之新證據，足
    認受有罪判決之人應受無罪、免訴、免刑或輕於原判決所認
    罪名之判決者，刑事訴訟法第420條第1項第 6款定有明文。
    所謂發見確實之新證據，係指該證據於事實審法院判決前已
    經存在，為法院、當事人所不知，不及調查斟酌，至其後始
    行發見，且就證據本身形式上觀察，固不以絕對不須經過調
    查程序為條件，但必須顯然可認為足以動搖原有罪確定判決
    ，而為受判決人無罪、免訴、免刑或輕於原判決所認罪名之
    判決者為限。故受理聲請再審之最後事實審法院，應就聲請
    再審理由之所謂「新證據」，是否具備事實審判決前已經存
    在，為法院、當事人所不知，事後方行發見之「嶄新性」，
    及顯然可認足以動搖原有罪名確定判決，應為無罪、免訴、
    免刑或輕於原判決罪名之「顯然性」二要件，加以審查，為
    判斷應否准予開始再審之準據（參照最高法院93年台抗字第
    98號、85年台抗字第308號裁定意旨）。聲請人於95年1月10
    日，因業務過失傷害案件，於95年 8月28日，經原法院以95
    年度交簡字第818號刑事簡易判決判處有期徒刑6月，嗣於95
    年 9月28日判決確定一節，經原法院調取該交通事件卷宗核
    閱屬實。而觀乎聲請人所提出之「國道公路警察局第一警察
    隊道路交通事故初步分析研判表」（下簡稱道路交通事故初
    步分析研判表）之記載，其固研判肇事原因係「Ａ車（駕駛
    人：陳進賜）變換車道欠當」，然其並未就研判之依據詳細
    論列，且此僅就肇事經過之「初步」研判；再者，綜觀前開
    交通事件卷宗之相關書證、筆錄，就Ａ車如何變換車道不當
    ，亦僅有聲請人之片面指述，是前開道路交通事故初步分析
    研判表顯係依聲請人片面之指述而為之，就證據本身形式上
    觀察，尚難認已具備「顯然可認足以動搖原有罪名確定判決
    ，應為無罪、免訴、免刑或輕於原判決罪名之『顯然性』」
    ，揆諸前開說明，聲請人以有刑事訴訟法第420條第6款之情
    事為由聲請再審，洵非有理由，應予駁回。
三、抗告意旨以：查「國道公路警察局第一警察隊道路交通事故
    初步分析研析表」其內容載明肇事原因，係「A車（駕駛人
    ：陳進賜）」變換車道欠當。按國道公路警察局係國家專權
    交通單位，對車禍、肇事交通事故向來具有極端專業權威之
    可信度，本件交通事故既經國道公路警察局載明係初步分析
    研判之結果，自係經查證、分析、比對，依現場情況兩車行
    進雖離方向、速度相互關係位置及一切鉅細靡遺之事證，而
    認證之結果，原裁定竟認該研判結果，純係聲請人片面之指
    述，而予駁回，此顯與法不合，況此為最初查證之結果，極
    具證據效果，案貴初供原裁定驟然駁回再審之聲請，實難令
    抗告人折服，且該「研判表」既然確實存在，然鈞庭並未實
    際查證自難發現「顯然可認足以動搖原有罪名確定判決應為
    無罪免訴、免刑或輕於原判決罪名之『顯然性』」。懇請撤
    銷原「再審聲請駁回」之裁定，就本案給予再審之機會，以
    求真實之發現。
四、卷查原確定判決已就卷內證據、被告甲○○之供述、交通事
    故現場圖、道路交通事故調查報告表、現場照片、乘客黃守
    蓮於警訊中之供述、國道公路警察局道路交通事故談話記錄
    表、國道公路警察局第一警察隊道路交通事故肇事人是否自
    首情形記錄表等內容予以審酌，並無漏未調查之證據，原裁
    定認聲請人新提出之「國道公路警察局第一警察隊道路交通
    事故初步分析研判表」，並未就研判之依據詳細論列，前開
    初步研判表，僅係作成機關意見陳述，並非車禍肇事責任之
    原始證據資料，亦非根據前開原確定判決基礎之前揭證據以
    外之證據新作成之研判，自不足以推翻原審判決所認定之事
    實，原裁定認非刑事訴訟法第四百二十條第一項第六款所謂
    發現確實之新證據，認其聲請再審為無理由，予以駁回，核
    無違誤，抗告意旨，仍執前詞聲明不服，其抗告為無理由，
    應予駁回。
據上論斷，應依刑事訴訟法第412條，裁定如主文。
中　　華　　民　　國　　96　　年　　12　　月　  20　　日
                  刑事第十九庭  審判長法  官 尤豐彥
                                      法  官 黃金富
                                      法  官 洪昌宏
以上正本證明與原本無異。
不得再抗告。
                                      書記官 洪雪娥
中　　華　　民　　國　　96　　年　　12　　月　　20　　日
